【裁判字號】    89,上易,123
【裁判日期】    890126
【裁判案由】    背信
【裁判全文】
臺灣高等法院臺南分院刑事判決              八十九年度上易字第一二三號    Ｇ
      上  訴  人  臺灣雲林地方法院檢察署檢察官
      被      告  乙  ○  ○
右上訴人因被告背信案件，不服臺灣雲林地方法院八十八年度易字第一○五三號中華
民國八十八年十一月三十日第一審判決（起訴案號：臺灣雲林地方法院檢察署八十八
年度偵字第五四九一號），提起上訴，本院判決如左：
      主      文
上訴駁回。
      理      由
一、公訴意旨略以：乙○○與許嘉璟、甲○○、許嘉旭是兄弟，於民國（下同）八十
    一年三月間，其母許李鳳尼將所有坐落雲林縣二崙鄉○○段四七五號地目田面積
    ○．三九三○公頃土地移轉登記給乙○○與許嘉璟、甲○○、許嘉旭四人平均所
    有，因許嘉璟、甲○○、許嘉旭不具自耕能力，乃約定暫時以乙○○之名義信託
    登記，待將來法令修改時，乙○○應無條件將其他三人之應有部分移轉登記給該
    三人，乙○○就前開土地不得擅自處分或設定抵押權。詎乙○○違背信託契約，
    於八十五年一月八日，將前開土地，出賣並移轉登記予劉秀媛。因認乙○○涉犯
    刑法背信罪嫌等情。
二、按告訴乃論之罪，其告訴應自得為告訴之人知悉犯人之時起，於六個月內為之，
    已逾告訴期間始提告訴者，應諭知不受理之判決；又按刑法背信罪均准用同法第
    三百二十四條之規定，亦即凡直系血親、配偶、同財共居親屬或其他五親等內血
    親、三親等內姻親間犯侵占罪者，須告訴乃論，此刑事訴訟法第二百三十七條第
    一項、第三百零三條第三款及刑法第三百四十三條分別定有明文。
三、查本件告訴人甲○○告訴被告即其弟乙○○背信案件，起訴書認係觸犯刑法第三
    百四十二條第一項之背信罪，依同法第三百四十三條准用同法第三百二十四條之
    規定，須告訴乃論。茲告訴人甲○○早於被告出賣系爭土地即八十五年或八十六
    年間，即知被告將系爭土地出賣，業據告訴人甲○○陳明在案（見原審卷八十八
    年十一月十七日訊問筆錄），此距其後於八十八年間，始向台灣雲林地方法院檢
    察署提起告訴，早逾上揭告訴期間六個月之規定，原審依照首開說明，爰不經言
    詞辯論，適用刑事訴訟法第三百零三條第三款、第三百零七條，逕為諭知不受理
    之判決。本院經核原判決於法並無不合，檢察官上訴意旨，以告訴人自陳於八十
    八年七月九日向西螺地政事務所申請土地登記簿謄本後，始知被告擅自出賣土地
    云云，難予遽信，其上訴指摘原判決為不當，顯無理由，應予駁回，並不經言詞
    辯論為之。
據上論結，應依刑事訴訟法第三百六十八條、第三百七十二條，判決如主文。
本案經檢察官吳忠賢到庭執行職務。
中    華    民    國      八十九      年      一      月      二十六    日
                                  臺灣高等法院臺南分院刑事第三庭
      審判長法官  黃    聰    明
                                            法官  黃    三    哲
                                            法官  林    勝    木
右正本證明與原本無異。
不得上訴。
                                      法院書記官  吳    秋    賢
中    華    民    國      八十九      年      一      月     二十七     日


司法院資訊處製作；財團法人民間司法改革基金會備份。
